【裁判字號】    92,交易緝,6
【裁判日期】    920912
【裁判案由】    過失傷害
【裁判全文】
臺灣桃園地方法院刑事判決                          九十二年度交易緝字第六號
    公  訴  人  臺灣桃園地方法院檢察署檢察官
    被      告  乙○○
右列被告因過失傷害案件，檢察官聲請簡易判決處刑（八十九年度偵字第一八三六九
號），經本院改依通常程序審理，茲判決如左：
    主      文
乙○○因過失致人於死，處有期徒刑陸月，如易科罰金以佰元折算壹日。
    事      實
一、乙○○於民國八十九年十月十二日傍晚騎駛ＦＣＦ－０四三號重型機車，沿桃園
    縣八德市○○路由鶯歌往八德方向行駛。迨是日晚間六時十分許，其途經該路一
    一五六巷前，本應注意汽車行駛，駕駛人應注意車前狀況並隨時採取必要之安全
    措施以避免發生危險，當時且無不能注意之情事，詎疏未注意即逕自驅車前行。
    適洪榮成在該未設有人行穿越道、人行陸橋及人行地下道亦非禁止穿越之路段穿
    越道路時，亦疏未注意左右來車即冒然穿越馬路行進，遂遭乙○○騎車撞及。洪
    榮成頓時倒地，受有頭部外傷併蜘蛛網膜下出血、右側五、六、七肋骨骨折、呼
    吸衰竭之傷害，並因頭部外傷演成四肢癱瘓，經常導致呼吸道感染，終引起肺炎
    併發敗血症而於九十年十一月十二日死亡。又事發後，警方據報趕赴現場處理旋
    循線查獲乙○○。
二、案經代行告訴人即被害人洪榮成就養之行政院國運退除役官兵輔導委員會八德榮
    民自費安養中心第二堂堂長甲○○訴由台灣桃園地方法院檢察署檢察官偵查起訴
    。
    理      由
一、訊據被告乙○○，坦承於前開時、地，騎駛機車撞及正穿越道路之行人洪榮成使
    之受有傷害，嗣並因車禍所受之傷害而導致死亡之情不諱，且有警製道路交通事
    故調查報告表一份、現場照片十幀在卷為憑。再者，事發當時係天候晴，夜間有
    照明，道路無障礙物復視距良好等情，亦有右述卷存調查報告表所載可按。又查
    ，被害人洪榮成係因本件車禍受有頭部外傷併蜘蛛網膜下出血、右側五、六、七
    肋骨骨折、呼吸衰竭之傷害，並因頭部外傷演成四肢癱瘓，經常導致呼吸道感染
    ，終引起肺炎併發敗血症而於九十年十一月十二日死亡之事實，則有桃園榮民醫
    院診斷證書二份、該院九十一年一月十日桃醫醫字第０九一０００一五一號函附
    之病情摘要一份在卷足證。
二、按汽車行駛時，駕駛人應注意車前狀況，並隨時採取必要之安全措施，道路交通
    安全規則第九十四條第三項規定甚明。被告駕車依法即負有前開注意義務，且其
    肇事當時係天候晴，夜間有照明，道路無障礙物並視距良好，其視線、視野自屬
    清淅無礙，當能確切掌握路上各人、車之動能，抑且，被害人係十九年二月二日
    生，迄案發時已屆八十之高齡，年老力衰，行動必然遲緩，因之，其橫越馬路之
    際，自當徐行緩進，要無猝然衝出而致被告措手不及之可能，從而衡諸當時情形
    ，被告顯無不能注意之情事，詎其疏未注意前方已有被害人橫越馬路之車前狀況
    致生本件車禍，其有過失至明。至被害人洪榮成在該未設有人行穿越道、人行陸
    橋及人行地下道亦非禁止穿越之路段穿越道路時，疏未注意左右來車即冒然穿越
    馬路行進，有違道路交通安全規則第一百三十四條第五款之規定，其就本件車禍
    之發生雖屬與有過失，惟究未能據此解免被告過失之責。另本件送經鑑定結果，
    同認被害人、被告各有未注意左右無來車小心橫越馬路、駕駛重機車疏未注意車
    前狀況之違規情事，有台灣省桃園縣區車輛行車事故鑑定委員會鑑定意見書一份
    在卷足參。再者，被害人係因本次車禍受有如上之傷害，並因頭部外傷演成四肢
    癱瘓，經常導致呼吸道感染，終引起肺炎併發敗血症死亡，被害人之死亡與被告
    之過失行為間顯具相當因果關係，被告自應負過失致死之罪責。綜述，本件事證
    已明，被告犯行洵堪認定，應依法論科。
三、核被告乙○○所為，係犯刑法第二百七十六條第一項之過失致死罪。公訴人因漏
    未慮及被害人洪榮成因本件車禍受傷終致死亡，指被告僅犯同法第二百八十四條
    第一項後段之罪，尚有未洽，起訴法條應予變更。審酌被告犯後態度、過失情節
    之輕重、被害人就本件車禍之發生與有過失等一切情狀，量處如主文所示之刑。
    復按，刑法所定得易科罰金之要件，業於被告行為後修正，並於九十年一月十日
    經總統公布，同年月十二日起施行。修正後刑法第四十一條第一項前段規定犯最
    重本刑為五年以下有期徒刑以下之刑之罪，而受六個以下有期徒刑或拘役之宣告
    者，即得易科罰金，較諸修正前刑法第四十一條所定僅犯最重本刑為三年以下有
    期徒刑以下之刑之罪始得易科罰金之規定，對被告於本件所犯之罪，並無「有利
    或不利」之別，職是，依刑法第二條第一項前段之規定，自應適裁判時之法律，
    因之，爰依修正後刑法第四十一條第一項前段規定，併諭知易科罰金之折算標準
    。
四、本件檢察官原聲請簡易判決處刑，惟經本院認有刑事訴訟法第四百五十一條第四
    項但書之情形，爰改依通常程序審判之，末此敘明。
據上論斷，應依刑事訴訟法第四百五十二條、第二百九十九條第一項前段、第三百條
，刑法第二條第一項前段、第二百七十六條第一項，修正後刑法第第四十一條第一項
前段，罰金罰鍰提高標準條例第一條前段、第二條，判決如主文。
本案經檢察官吳廣莉到庭執行職務。
中      華      民      國    九十二    年      九      月     十二     日
                              臺灣桃園地方法院交通法庭
                                  法  官  蔡榮澤
右正本證明與原本無異。
如不服本判決，應於判決送達後十日內向本院提出上訴狀( 應附繕本 )。
                                  書記官  何慧娟
中      華      民      國    九十二    年      九      月     十五     日
附本件論罪科刑依據之法條：
刑法第二百七十六條第一項
因過失致人於死者，處二年以下有期徒刑、拘役或二千元以下罰金。


司法院資訊處製作；財團法人民間司法改革基金會備份。
